【裁判字號】    98,裁,2097
【裁判日期】    980827
【裁判案由】    綜合所得稅
【裁判全文】
最  高  行  政  法  院  裁  定
                                      98年度裁字第2097號
上  訴  人  甲○○
訴訟代理人  卓隆燁
被 上訴 人  財政部臺北市國稅局
代  表  人  乙○○
上列當事人間綜合所得稅事件，上訴人對於中華民國98年4月23
日臺北高等行政法院98年度訴字第164號判決，提起上訴，本院
裁定如下：
    主  文
上訴駁回。
上訴審訴訟費用由上訴人負擔。
    理  由
一、按對於高等行政法院判決之上訴，非以其違背法令為理由，
    不得為之，行政訴訟法第242條定有明文。依同法第243條第
    1項規定，判決不適用法規或適用不當者，為違背法令；而
    判決有同條第2項所列各款情形之一者，為當然違背法令。
    是當事人對於高等行政法院判決上訴，如依行政訴訟法第24
    3條第1項規定，以高等行政法院判決有不適用法規或適用不
    當為理由時，其上訴狀或理由書應有具體之指摘，並揭示該
    法規之條項或其內容；若係成文法以外之法則，應揭示該法
    則之旨趣；倘為司法院解釋或本院之判例，則應揭示該判解
    之字號或其內容；如以行政訴訟法第243條第2項所列各款情
    形為理由時，其上訴狀或理由書，應揭示合於該條項各款之
    事實。上訴狀或理由書如未依此項方法表明者，即難認為已
    對高等行政法院判決之違背法令有具體之指摘，其上訴自難
    認為合法。
二、本件上訴人對於臺北高等行政法院民國（下同）98年度訴字
    第164號判決（下稱原判決）上訴，雖略以：原判決及原處
    分均認定系爭出售土地為上訴人借用呂坤在等2人名義登記
    ，乃依實質課稅原則，以上訴人為納稅義務人，但對於系爭
    款項，既為被借用人出售系爭土地之價款交付上訴人，卻指
    稱因上訴人無登記土地所有權人之形式欠缺，認屬上訴人之
    其他所得予以課稅，顯採形式課稅，原判決及原處分就系爭
    土地交易納稅義務人係依實質課稅原則認定，但就所得類別
    定性部分卻又採形式認定，任意就實質課稅與形式課稅採有
    利於己之分段割裂認定，違反稅捐稽徵法第12條之1規定，
    更與實質課稅原則應有利不利一體適用之原則不符，有適用
    法令錯誤之情事；另依財政部74年2月16日台財稅第12076號
    及80年1月18日台財稅第790687388號函釋意旨，土地交易所
    得免納所得稅適用之認定及納稅義務人歸屬，應非以土地登
    記簿登記名義所有權人為唯一依據，原判決認非土地登記簿
    上之所有權人出售土地，即無免納所得稅規定之適用，有違
    上開財政部函釋規定，且原判決將非基於土地所有權人之土
    地出售而直接取得之間接債權請求權，歸屬所得稅法第14條
    第1項第10類其他所得，顯有應適用所得稅法第4條第1項第
    16款土地交易所得免納所得稅而不適用之違法；又原判決將
    借名分散所得類別屬性改變，應適用財政部62年2月26日台
    財稅第31471號函釋規定分散所得案件之認定原則認屬所得
    稅法第4條第1項第16款土地交易所得而不適用，有適用法令
    錯誤之違法；再者，上訴人主觀上就系爭款項之漏報，並無
    故意或過失，且本件係因就稅捐客體之法律屬性有爭議，而
    未繳納所對應之稅款，自難以漏稅行為視之，原判決未援引
    類此案例之原審法院96年度訴字第3396號判決予以撤銷裁罰
    處分，顯屬適用法令錯誤等語，為其論據。惟核上訴狀所載
    內容，或係重述其在原審業經主張而為原判決摒棄不採之陳
    詞，或係就原審取捨證據、認定事實之職權行使事項，指摘
    其為不當，或係就原審所為論斷或駁斥其主張之理由，泛言
    原判決不適用法規或適用不當，而未具體表明原判決究竟有
    如何合於不適用法規或適用不當、或有行政訴訟法第243條
    第2項所列各款之情形，尚難認為已對原判決之如何違背法
    令有具體之指摘。依首揭規定及說明，應認其上訴為不合法
    ，應予駁回。至於上訴人所引財政部74年2月16日台財稅第
    12076號函釋，係就出售未辦所有權登記之「建物」其財產
    交易所得歸屬年度之認定，與本件上訴人取得出售「土地」
    所獲配利益之其他所得情形有別；另上訴人所引財政部80年
    1月18日台財稅第790687388號函釋，乃「未辦法人登記之祭
    祀公業」處分土地將所得價款分配予派下員者免稅之情形，
    上訴人與呂坤在等2人間並非「未辦法人登記之祭祀公業」
    ，尚無該函釋之適用；又上訴人所引財政部62年2月26日台
    財稅第31471號函釋，係統一規定分散所得案件之認定原則
    ，與上訴人基於共同出資，向土地所有權人呂坤在等2人，
    依其出資比例分得系爭其他所得之情形，亦屬有別，均併此
    敘明。
三、據上論結，本件上訴為不合法。依行政訴訟法第249條第1項
    前段、第104條、民事訴訟法第95條、第78條，裁定如主文
    。
中    華    民    國    98    年    8     月    27    日
                    最高行政法院第四庭
                        審判長法官  劉  鑫  楨
                              法官  吳  東  都
                              法官  黃  淑  玲
                              法官  劉  介  中
                              法官  曹  瑞  卿
以  上  正  本  證  明  與  原  本  無  異
中    華    民    國    98    年    8     月    28    日
                              書記官  吳  玫  瑩


司法院資訊處製作；財團法人民間司法改革基金會備份。
